【裁判字號】    98,上易,317
【裁判日期】    980707
【裁判案由】    損害賠償
【裁判全文】
臺灣高等法院民事判決                 98年度上易字第317號
上  訴  人  甲○○
被上訴人    乙○○
上列當事人間損害賠償事件，上訴人對於中華民國98年2月26日
臺灣桃園地方法院97年度訴字第1841號第一審判決提起上訴，本
院於98年6月23日言詞辯論終結，判決如下：
    主  文
原判決關於命上訴人給付逾新台幣貳萬元本息之部分，及該部分
假執行之宣告，暨訴訟費用之裁判均廢棄。
上開廢棄部分，被上訴人在第一審之訴駁回。
其餘上訴駁回。
第一、二審訴訟費用，由被上訴人負擔五分之四，餘由上訴人負
擔。
    事實及理由
一、被上訴人起訴主張：上訴人佯稱伊積欠新台幣（下同）55,0
    00元未返還，竟基於妨害名譽之故意，於民國96年12月1日
    上午9時許，在桃園縣桃園市○○路之某處計程車排班地點
    處，駕駛計程車至伊所駕駛之計程車旁，搖下車窗後，以「
    不要臉的人」、「你會橫死街頭」、「我在跟你說這不要臉
    的人叫乙○○」、「我不只想搞你老婆，還想幹你老母」等
    穢語，大聲辱罵伊，已侵害伊之名譽權。上訴人辱罵伊後，
    竟在計程車駕駛之同業間大肆喧揚，致伊之人格嚴重受辱，
    爰依民法第184條第1項、第195條第1項之規定，求為命上訴
    人應給付伊100,000元及自起訴狀繕本送達翌日起至清償日
    止，按年息5％計算之利息（另原審駁回被上訴人登報道歉
    請求之部分，被上訴人未聲明不服，此部分已確定，下不贅
    述）。
二、上訴人則以：對於上開時、地說過前揭言語不爭執，惟被上
    訴人前於91年6月21日向伊借得70萬元購買房屋，嗣93年5月
    13日歸還70萬元，又於94年11月10日佯稱欲繳房貸，再向伊
    借款25,000元、同年12月12日再借款3萬元，隨後竟對伊謂
    ：「兩造不再是朋友，有證據就去告」云云，積欠借款卻不
    返還，且在桃園縣桃園市○○路計程車排班處，趁伊下車至
    被上訴人所駕計程車之右前車窗時，暗藏錄音機錄下與伊之
    對話內容，再提起刑、民事訴訟，實為惡劣等語，資為抗辯
    ，求為命駁回被上訴人之訴。
三、原審為被上訴人一部勝訴、一部敗訴之判決，即判命上訴人
    應給付被上訴人100,000元，及自97年9月18日起至清償日止
    ，按年息5％計算之利息，並諭知被上訴人勝訴部分得假執
    行，另駁回被上訴人其餘之訴。
    上訴人就其敗訴部分，提起上訴，其上訴聲明：(一)原判決不
    利於上訴人之部分廢棄。(二)上開廢棄部分，被上訴人在第一
    審之訴駁回。
    被上訴人之答辯聲明：上訴駁回。
四、被上訴人主張上訴人於上開時、地以前揭不當言詞公然侮辱
    等情，業據被上訴人提出前揭對談紀錄之譯文為證（見原審
    97年度桃小調字第619號卷22頁），復為上訴人所不爭執（
    見本院卷17頁反面），自堪信為真實。是上訴人以前揭不當
    言詞公然辱罵，係不法侵害被上訴人之名譽權，被上訴人依
    侵權行為之法律關係，請求上訴人負損害賠償責任，即屬有
    據。
五、按因故意或過失，不法侵害他人之權利者，負損害賠償責任
    。不法侵害他人之名譽者，被害人雖非財產上之損害，亦得
    請求賠償相當之金額，民法第184條第1項前段、第195條第1
    項前段分別定有明文。所謂相當，自應以實際加害情形與其
    名譽影響是否重大，及被害者之身分地位與加害人經濟狀況
    等關係定之，最高法院47年台上字第1221號判例參照。查上
    訴人於上開時、地以前揭不當言詞公然侮辱被上訴人，足使
    被上訴人感到憤怒、人格受辱，已貶損被上訴人在社會上之
    評價，是被上訴人請求精神上損害賠償，於法相符。另上訴
    人辯稱因被上訴人積欠55,000元債務未返還，方以上開言語
    辱罵云云，並提出存摺影本為證（見原審卷26頁、本院卷34
    頁、36頁），惟查兩造間是否存有上開債務，縱生爭議，亦
    應循民事訴訟或調解之正當途徑以釐清責任，方屬正辦，尚
    不得以公然侮辱之違法手段，謀圖解決，上訴人之上開辯解
    ，自不得作為侵權行為之免責事由，洵無足採。本院審酌被
    上訴人以駕駛計程車為業，月收入約為75,000元至80,000元
    間，上訴人為台灣聯合物流公司之職員及兼職計程車駕駛，
    月收入合計亦為70,000元至80,000元之間，業據兩造陳述在
    卷（見原審卷14頁），及上訴人之前揭行為手段、被上訴人
    所受損害等一切情狀，而認被上訴人請求之精神上損害賠償
    以2萬元為適當。
六、從而，被上訴人依民法第184條第1項前段、第195條第1項前
    段之規定，請求上訴人給付20,000元及自97年9月18日起（
    民事訴狀繕本於97年9月17日送達，送達回執見原審第619號
    卷10頁）起至清償日止，按年息5％計算之利息，為有理由
    ，應予准許，其逾此部分之請求，不應准許。原審就上開不
    應准許部分，為上訴人敗訴之判決，並依職權諭知得假執行
    ，尚有未洽，上訴意旨指摘原審判決此部分不當，求予廢棄
    ，為有理由，爰由本院予以廢棄改判如主文第二項所示。至
    上開應准許之部分，原判決判上訴人敗訴及為得假執行之宣
    告，核無違誤，上訴意旨求予廢棄改判，為無理由，應駁回
    此部分之上訴。
七、本件因事證已臻明確，兩造其餘攻擊、防禦及提出之證據資
    料，均經本院審酌後，認對判決結果不生影響，爰無庸一一
    論述，附此說明。
八、據上論結，本件上訴為一部有理由，一部無理由，依民事訴
    訟法第450條、第449條第1項、第79條，判決如主文。
中    華    民    國    98    年     7    月    7     日
                  民事第十六庭
                        審判長法  官   劉靜嫻
                              法  官   謝碧莉
                              法  官   呂淑玲
正本係照原本作成。
不得上訴。
中    華    民    國    98    年     7    月    7     日
                              書記官  明祖全


司法院資訊處製作；財團法人民間司法改革基金會備份。
